臺灣新竹地方法院刑事判決　　　　　　　94年度訴緝字第18號
公　訴　人　臺灣新竹地方法院檢察署檢察官
被　　　告　庚○○
　　　　　　　　　　號(
上列被告因偽造文書等案件，經檢察官提起公訴（92年度偵字第
2270號、93年度偵字第1749號），本院判決如下：
    主  文
庚○○共同連續行使偽造私文書，足以生損害於他人，累犯，處
有期徒刑壹年捌月。扣案之少校財務官鍾育全戳章壹枚及階級章
壹只均沒收之。又共同連續攜帶兇器竊盜，累犯，處有期徒刑捌
月。應執行有期徒刑貳年參月。扣案之少校財務官鍾育全戳章壹
枚及階級章壹只均沒收之。
    事  實
一、 庚○○前因竊盜案件，經本院以89年度易字第294號判處有
     期徒刑4月，後經台灣高等法院以89上易字第3332號駁回上
     訴，並於90年3月21日確定，嗣於90年10月20日執行完畢，
     仍不知悔改，為下列犯行：
（一）庚○○與甲○○（業經本院於94年4月19日以93年度訴字
      第440號判處有期徒刑1年，並於同年5月17日確定）共同
      基於意圖為自己不法所有、偽造私文書並進而行使及公然
      冒用公務員服飾、官銜之概括犯意聯絡及行為分擔，由甲○○及庚○○分別穿著陸軍官服、並配帶「陸軍上尉」及
      「陸軍少校」之徽章，並持於不詳時、地所刻之「少校財
      務官鍾育全」戳章，庚○○自稱為少校財務官鍾育全、甲○○則自稱為上尉輔導長之官銜，公然冒稱為陸軍團管區
      人員或榮民服務處輔導員，連續多次以代領政府補助款或
      代辦換領俸金支領憑證等方式，使下列之人陷於錯誤並交
      付身分證、郵局存摺、印章等物後，再於下列時、地分持
      上開文件，以向不知情之郵局員工行使並盜領存款，足生
      損害於各該被害人、郵局之權益：
  １、於92年2月7日上午11時許，在新竹縣湖口鄉○○村○○路
      ○段2巷6弄8號癸○○住處，對癸○○佯稱欲代辦領取新竹
      縣政府補助款新台幣（下同）3萬元，使癸○○陷於錯誤
      ，因癸○○一時尋無存摺，即同意隨同甲○○二人前往新
      竹縣湖口郵局辦理掛失止付手續，由癸○○及甲○○當場
      填寫掛失止付申請書，並交付身分證及印章予甲○○及庚○○，辦理完帳號：00000000000000號之儲金簿補發，嗣
      後由甲○○至湖口郵局持癸○○之身分證、印章冒領癸○○換發之郵局存摺後，復於92年2月8日，在新竹武昌郵局
      （起訴書誤載為湖口郵局，業經公訴檢察官當庭更正）內
      ，由甲○○於郵政存簿儲金提款單上，偽造金額10萬元、
      日期92年2月8日之提款單，並盜蓋癸○○上開印章，而偽
      造私文書，並交予新竹武昌郵局承辦人員而行使偽造私文
      書，使郵局承辦人員陷於錯誤，誤以為為癸○○以提款單
      提款，而如數交付10萬元，足以生損害於癸○○及新竹武
      昌郵局對於存款管理之正確性。
  ２、於92年2月21日上午8時許，在新竹縣新豐村2 鄰紅毛84號
      乙○○住處，對乙○○佯稱可代辦換發國軍退除役官兵俸
      金支領憑證，使乙○○陷於錯誤而交付舊國軍退除役官兵
      俸金支領憑證1張及新竹縣湖口郵局存摺1本（起訴書誤載
      為2本，經公訴人當庭更正）。事後庚○○以電話向乙○○查詢帳戶密碼時為乙○○查覺有異，遂立即辦理止付掛
      失致未遭受財產損失。
  ３、於92年3 月13日中午12時許，在新竹縣湖口鄉○○村○○
      街32巷33號辛○○住處，向辛○○詐稱可代辦換發國軍退
      除役官兵俸金支領憑證，使辛○○陷於錯誤而交付舊國軍
      退除役官兵俸金支領憑證、新竹湖口鳳凰郵局帳號：0000
      0000000000號之存摺及印章後，並於同日在新竹湖口鳳凰
      郵局，由庚○○於郵政存簿儲金提款單上，偽造金額分別
      為10萬元及6萬元、日期均為92年3月13日之提款單各乙張
      ，並盜蓋辛○○之印章，而偽造私文書，進而交予新竹湖
      口鳳凰郵局承辦人員而行使偽造私文書，使郵局承辦人員
      陷於錯誤，誤以為辛○○以提款單提款，而如數交付16萬
      元，足以生損害於辛○○及新竹湖口鳳凰郵局對於存款管
      理之正確性。
  ４、於92年3 月27日上午10時許，在新竹市北區港北里10鄰油
      車港132號己○○住處，向己○○詐稱予以協助查詢國軍
      退除役官兵俸金之支領，使己○○陷錯誤而交付身分證、
      新竹武昌郵局帳號：00000000000000號之存摺及印章並告
      知提款密碼，並於同月28日在新竹武昌郵局內，由甲○○
      於郵政存簿儲金提款單上，偽造金額分別為1萬元及8萬元
      、日期均為92年3月28日之提款單各乙張，並盜蓋己○○
      之印章，而偽造私文書，並交予新竹武昌郵局承辦人員而
      行使偽造私文書，使郵局承辦人員陷於錯誤，誤以為己○○以提款單提款，而如數交付9萬元，足以生損害於己○○及新竹市武昌郵局對於存款管理之正確性。
  ５、於92年4 月15日中午12時許，在苗栗縣竹南鎮崎頂里14鄰
      78號丙○○住處，向丙○○詐稱其夫張家和有一筆國軍退
      除役官兵俸金可以領取，使丙○○陷於錯誤而交付張家和
      之竹南郵局帳號：00000000000000號之存摺、身分證、印
      章、戶口名簿、國軍退除役官兵俸金支領憑證及退伍令，
      並於同日在竹南郵局，由甲○○於郵政存簿儲金提款單上
      ，偽造金額為2萬2千元、日期為92年4月15日之提款單乙
      張，並盜蓋張家和之印章，而偽造私文書，並交予竹南郵
      局承辦人員而行使偽造私文書，使郵局承辦人員陷於錯誤
      ，誤以為張家和以提款單提款，而如數交付2萬2千元萬元
      ，足以生損害於張家和及竹南郵局對於存款管理之正確性
      。
   嗣於94年4月28日晚上11時50分許，在新竹縣竹北市○○里○○
   鄰○○段鐵皮屋內為警查獲，並扣得其所有供詐騙上開榮民
   所用之「少校財務官鍾育全」戳章1枚及階級章1只。
（二）庚○○復基於意圖為自己不法所有之概括犯意，與不詳姓
      名年籍之成年男子共同或單獨為下列之竊盜行為：
  １、於92年3月間某日早上某時許，與年籍姓名不詳之成年男
      子1人，共同進入戊○○位於新竹縣新豐鄉重興村新民巷
      63弄4號住處，持不知何人所有，長約10公分、客觀上足
      以危害人生命、身體安全之一字起子1支，撬開戊○○住
      處3 樓房間內之抽屜後，竊取抽屜內戊○○所有存摺2本
      （台灣銀行、新庄子郵局）、面額30萬元支票1張、印章
      、證件（榮民證、退伍令）及現金約4萬元。
  ２、於93年3月12日某時許，持磚塊敲破丁○○位於新竹縣湖
      口鄉○○村○○街60巷20弄2號住處之第3道木門玻璃後開
      門進入丁○○住處（侵入住宅部分未據告訴），竊取丁○○所有之榮民證、存摺、俸金支領憑證等物。
   後經庚○○於92年4月29日於新竹縣警察局就所涉及如犯罪事
   實欄一部分之詐欺等案件接受詢問時，於警方尚未知悉其犯
   竊盜罪時，當場供述上情，並接受調查。
二、案經戊○○、辛○○及己○○訴由新竹縣警察局竹北分局報
    告臺灣新竹地方法院檢察署檢察官偵查起訴。
    理  由
一、訊據被告庚○○對上揭犯罪事實欄（一）部分之犯罪事實於
    偵訊及本院審理時坦承不諱（參93年度偵字第2270號偵查卷
    第51至52頁及本院94年9月20日審理筆錄），核與告訴人辛○○、己○○指述暨證人癸○○、乙○○及丙○○證述情節
    相符（參93年度偵字第2270號偵查卷第10頁至第13頁、第19
    頁至第21頁、第64頁至第66頁、第108頁至第109頁、第298
    頁至第299頁）。此外，復有贓物認領保管單1紙、存摺影本
    4紙、階級章1只、少校財務官鍾育全戳章1枚、郵局儲金簿
    掛失止付申請書1紙、郵政存簿儲金提款單影本6份及內政部
    警政署刑事警察局93年6月14日刑鑑字第093011637 5號鑑驗
    通知書1份附卷足佐（參上開偵查卷第33頁、第40頁、第41
    頁、第69頁、第70頁、第91頁、第201頁、第203頁、第227
    頁、第228頁、第253頁、第314頁至第317頁）。然對於犯罪
    事實欄（二）1、2二部分之竊盜事實均矢口否認，分別辯稱
    如下：當天乃載甲○○到戊○○家中，於到戊○○家中吃
    飯，甲○○趁在吃飯當中竊取之；並沒有竊取丁○○之財
    物云云。惟查：
（一）竊取戊○○物品部分：被告庚○○於警詢中及第一次偵訊
      筆錄時（見92年度偵字第2270號第8頁反面、第51頁），
      對於所犯竊盜犯行坦承不諱，其於警詢筆錄中供述：3月
      初見戊○○家中大門未關，走進去找屋主吃飯，結果進去
      後，見戊○○家中無人，便至3樓房間竊取銅板4千多元、
      支票簿、存款簿等物品等語；其於第一次偵訊中亦供述：
      戊○○我是偷他4千多元硬幣、支付證、存摺、榮民證等
      白天趁被害人不在家中偷的等語。然被告於第二次偵訊筆
      錄卻改稱：在警詢中承認乃為替他人扛罪，且警察搜查過
      程非經合法程序且威脅要我承認云云（見92年度偵字第22
      70號第75頁），後經檢察官傳訊證人即新竹縣竹北分局偵
      查員羅紹華結證稱：新豐的竊盜案是被告自己帶我們去的
      ，我們查詐欺案根本不知道有竊盜，通知被害人到分局時
      ，被害人當場指認被告，我們並沒有脅迫被告承認竊盜案
      等語（見92年度偵字第2270號第80頁），被告於聽取證人
      證詞後復改稱：當時於第一次偵訊中會承認乃因為當時頭
      昏沈的等語（見92年度偵字第2270號第80頁），且被告前
      雖辯稱警方未經合法搜索程序，然警方搜索業經被告同意
      ，此有被告同意搜索書1紙在卷可參（見92年度偵字第227
      0號第29頁），且證人即陪同員警羅紹華一同進入搜索之
      聯興里里長何萬欽結證稱：搜索時警方對於庚○○並無脅
      迫或毆打之動作等語（見92年度偵字第2270號第88頁），
      是被告事後否認搜索之合法性以及於警詢中有施以脅迫一
      事，無可採信，其於警詢中自白任意性應足認定之；再者
      ，被告於本院第一次準備程序期日則又更改供述稱：當天
      與甲○○前往戊○○家中吃飯，甲○○趁其吃飯之際，獨
      自一人行竊等語（見本院94年6月21日準備期日筆錄），
      然經本院傳訊證人甲○○到庭結證稱：我並未去戊○○家
      中竊取財物等語（見本院94年9月20日審判筆錄），經證
      人甲○○證述後，並當庭進行證人甲○○與庚○○之對質
      程序時，檢察官訊問被告為何於準備程序中指述證人甲○○竊取戊○○之財物，被告更易態度當庭低頭不語（見本
      院94年9月20日審判筆錄），況證人即戊○○之前妻壬○○到庭結證稱：當天有二個小偷到我家中，當天家中門沒
      有鎖，有聽到二樓有聲音，有看到庚○○與另一個大人，
      我當時看到被告下樓時手上夾著一個鋁製飯盒，飯盒是我
      家所有，裡面通常放置印章、存摺、證件等物還有1張30
      萬元支票，失竊的零錢平常放置地點為2、3樓房間內，被
      告離開後，到樓上檢查發現東西被翻得亂七八糟等語（見
      本院94年9月20日審判筆錄），且經公訴人請證人壬○○
      當庭指認證人甲○○有無前往家中行竊，證人壬○○係答
      稱不確定等語（見同日審判筆錄），由證人甲○○及壬○○之證述得見，被告辯稱竊盜案乃甲○○所為云云並不足
      採，況被告首次於警詢中，亦即在尚未聽取被害人及證人
      證述前即對於本件行竊之方式（趁大門未鎖進入）、偷竊
      物品之地點（零錢在抽屜中竊取）及竊取之物品（存摺、
      支票及零錢4千多元）供述明確，且與證人壬○○證述大
      致相符，若非被告為之應無法於警詢中詳盡陳述之，況證
      人羅紹華亦證稱，本件竊盜案乃在調查詐欺案件時，尚未
      發覺竊盜案件時，被告自行供出且帶同他們前往被害人家
      中，此亦可佐證本件竊盜案件確屬被告所為，而被告雖於
      第二次偵查開始否認犯行，惟前後辯詞反覆無常，且所為
      辯詞屢屢由證人證述推翻之，其辯詞實無足採，故此一部
      份之竊盜犯行應足認定之。
（二）竊取丁○○物品部分：經核閱被告於警、偵訊及審理中之
      數次筆錄如下：被告庚○○於警詢中及第一次偵訊筆錄時
      （見92年度偵字第2270號第8頁反面、第51頁），對於所
      涉及之竊盜犯行坦承不諱，其於警詢筆錄中供述：92年3
      月12日早上我一人，至湖口鄉中興村60巷20弄2號，因為
      知道屋主丁○○住院家中無人，用磚塊將玻璃打破，進入
      屋內竊取榮民證及支付證等語；其於第一次偵訊中供述：
      我偷他的存摺、榮民證、俸金支領憑證等語；於第二次偵
      訊中改稱：在警詢中承認乃替他人扛罪，且警察未經合法
      搜索程序且脅迫他承認犯案云云（見92年度偵字第2270號
      第75頁），惟證人羅紹華係因被告自行供出竊盜行為後向
      被害人丁○○查證，且經被告同意搜索，警方搜索時並無
      脅迫行為等情，業經證人羅紹華及何萬欽證述如前，是被
      告事後否認搜索之合法性以及警方有施以脅迫無可採信；
      嗣後，被告於本院第一次準備程序期日則又更改供述稱：
      丁○○部分當時我不在場等語（見本院94年6月21日準備
      期日筆錄），然經傳訊證人丁○○到庭結證稱：「（檢察
      官問：失竊物品？）（證人答：榮民證、私章2個、俸金
      支領憑證、朋友給我的住址名片。）」、「（檢察官問：
      你房間內有無遭破壞？）（證人答：前面2道門不知道如
      何被開啟，但沒有被破壞，第3道木門上玻璃被打破。）
      」、「（檢察官問：你失竊當天有無異狀？）（證人答：
      我從醫院回來房間亂七八糟，我星期一住院，星期六出院
      ，星期二就被偷了，我鄰居虞棠森通知我，我回去看，發
      現房間亂七八糟，好像被抄家一樣。我住院之前庚○○過
      我家2次，住院期間遭竊之後，庚○○又到醫院1次。）」
      、「（檢察官問：你失竊後，有無報警？）（證人答：無
      。）」、「（被告問：有何證據證明我有行竊你家？）（
      證人答：我住院前都沒有人到過我家，只有被告去過我家
      。我住院期間，被告還來問我存摺密碼。）」、聽完證人
      丁○○證述後，被告當庭表示，是我帶警察去戊○○、丁○○家中，警察那邊沒有報案紀錄。「（審判長問：你家
      何時失竊？）（證人丁○○答我確定是星期一晚上。）」
      、「（審判長問：你如何確定是該日？）（證人答：庚○○星期二一早，跑到醫院去問我一些事情。）」、「（審
      判長問：庚○○到醫院問你哪些事情？）（證人答星期二
      一大早，他問我是否有辦支領證、問我存摺密碼。）」，
      由證人丁○○證述失竊經過與被告於警詢中供述竊盜過程
      大致相符，且其於警詢中之供述係於證人尚未報警前，該
      次筆錄被告即對於證人何以不在家中（因為證人當時住院
      ）、如何進入證人家中（打破玻璃）、竊取何種財物等供
      述詳盡明確，足見若非被告親自為之，應無理由知悉竊盜
      之細節，是被告上開辯詞亦無可採，被告此部分之犯行亦
      足認定之。
（三）綜上，是本案事證已臻明確，被告上開犯行洵堪認定，自
      應依法予以論罪科刑。
二、核被告庚○○如犯罪事實欄（一）所為係犯刑法第216條、
    第210條行使偽造私文書罪、第339條第1項之詐欺取財罪及
    第159條之公然冒用公務員服飾、徽章及官銜罪。就犯罪事
    實欄（二）1、部分所為係犯刑法第321條第1項第3款攜帶兇
    器竊盜；就（二）2部分係犯刑法第321條第1項第2款毀壞門
    扇竊盜。被告庚○○就犯罪事實欄（一）部分與甲○○間，
    就犯罪事實欄（二）1部分與年籍姓名不詳之成年男子間，
    分別有犯意聯絡及行為分擔，各為共同正犯。又被告庚○○
    盜蓋被害人印章係偽造私文書之部分行為；而其偽造私文書
    之低度行為復為行使之高度行為所吸收，均不另論罪。被告
    庚○○上開多次行使偽造私文書、冒用公務員服飾、徽章及
    官銜、詐欺取財犯行，及2次加重竊盜犯行，分別時間均緊
    接，犯罪構成要件均相同，顯係基於概括犯意為之，各應依
    連續犯規定論以一罪，並加重其刑。再被告庚○○所犯連續
    冒用公務員服飾、徽章及官銜罪、連續行使偽造私文書罪及
    連續詐欺取財等罪間，有方法目的之牽連關係，為牽連犯，
    應從一重之連續行使偽造私文書罪處斷。至公訴人雖未就被
    告公然冒用公務員服飾、徽章及官銜罪之犯行提起公訴，然
    此部分為與起訴部分具有牽連犯之裁判上一罪關係，起訴效
    力所及，且經公訴人當庭追加起訴法條，本院自應就屬於裁
    判上一罪之公然冒用公務員服飾、徽章及官銜罪併予審判。
    又被告庚○○所為前開連續行使偽造私文書罪與連續竊盜罪
    ，犯意各別、罪名不同，應依刑法第50條之規定，分別論罪
    ，合併處罰之。另被告庚○○前於因竊盜案件，經本院以89
    年度易字第294號判處有期徒刑4月，後經台灣高等法院以89
    年度上易字第3332號駁回上訴，並於90年3月21日確定，嗣
    於90年10月20日執行完畢等情，有臺灣高等法院被告全國前
    案紀錄表在卷可稽。被告受有期徒刑之執行完畢，五年內再
    犯前開二罪，為累犯，均應依刑法第47條規定遞加重其刑。
    又被告係於遭警調查所涉偽造文書案件時，主動供出竊盜案
    ，並表示願意接受裁判之意思乙情，除被告於警詢、本院審
    理中供述外，並據證人即警員羅紹華於偵訊中證述明確，已
    如前述，雖被告事後更易前詞否認竊盜犯行，然自首後，縱
    為與自首不相一致之陳述，甚至否認犯罪，仍不能動搖其自
    首效力（此參照最高法院88年度台上字第877號判決），堪
    認被告已符合自首之要件，應依法減輕其刑，並先加後減之
    。爰審酌被告正值壯年、卻不思長進，為圖一己之私，多次
    以冒用公務員服飾、徽章、官銜詐取弱勢之榮民積蓄、影響
    社會治安重大，且對於竊盜部分之事實飾詞狡辯顯無悔意，
    及對於部分犯行（即犯罪事實欄一部分）坦承犯行等一切情
    狀，分別量處如主文所示之刑，並定其應執行刑。公訴人雖
    就偽造私文書部分求處有期徒刑1年2月，就加重竊盜部分求
    處徒刑1年6月，然被告就偽造文書部分騙取榮民人數達5人
    ，雖被告坦承犯行，然其犯罪對象均針對弱勢之榮民，騙取
    其微薄之積蓄，對被害人所造成之傷害甚大，是公訴人求處
    1 年2月本院認猶屬過輕，另竊盜部分雖被告事後否認犯行
    ，然本件乃被告主動供出犯罪事實，其犯後曾一度表示悔意
    ，另審酌被害人之財務損失狀況，認以有期徒刑8月即能達
    到懲戒之效，公訴人求處1年6月本院認過重，附此敘明。
三、另被告所有之「少校財務官鍾育全」印章1枚及階級章1只均
    用於冒充軍方人員遂行詐騙所用，依法應予宣告沒收。至徽
    章1枚外觀明顯非屬軍方徽章與本件詐騙行為無關，另被告
    於郵局之郵政存簿儲金提款單及郵政儲金簿掛失止付申請書
    上以盜蓋被害人之印章方式偽造私文書，因被告所使用之印
    章均為真正，自不得依刑法第219條沒收之；且該郵政存簿
    儲金提款單及郵政儲金簿掛失止付申請書均已因行使而交予
    郵局，均非被告所有之物，亦均非違禁物，與刑法第38條之
    沒收要件有間，亦均不在得沒收之列。另被告所有供本案犯
    罪所用之軍服及官徽，雖係供犯罪所用之物，屬得沒收之物
    ，惟均未據扣案，確切下落亦屬不明，為免日後執行困難；
    另被告所用之一字起子因無證據證明屬被告所有，爰均不為
    沒收之諭知。
四、另公訴人起訴雖認為被告庚○○另涉有偽造癸○○之署押、
    印文辦理存摺掛失手續，並偽造掛失止付申請書，然按刑法
    上所謂偽造乃指形式上無製作權而冒名製作，且實質內容虛
    偽者，申言之，若經由權利人授權或同意製作者，即不該當
    刑法上偽造之概念。經查：被害人癸○○於警詢中之陳述：
    當時有二名男子到我家稱縣政府有3萬元補助可領，要幫我
    辦理，跟我要身分證、印章、存款簿，因為身分證、印章等
    物等在我女兒身上保管，當時我女兒拿身分證及印章給我，
    存款簿沒有給我，於是那二名男子帶我去湖口郵局辦理掛失
    重新申請一本存摺後，他們就離開等語（見92年度偵字第22
    70號第10頁反面），由被害人癸○○陳述得見，本件辦理掛
    失程序乃經由其同意、授權，且持有真正之印章為之，則此
    一部份即不該當偽造署押、印文及偽造私文書、行使偽造私
    文書，因此一部份與起訴部分，公訴人認為具有牽連犯之裁
    判上一罪關係，爰不另為無罪之諭知。
據上論斷，應依刑事訴訟法第299條第1項前段，刑法第28條、第
159條、第216條、第210條、第339條第1項、第321條第1項第3款
、第38條第1項第2款、第47條、第55條、第56條、第62條、第51
條第5款，罰金罰鍰提高標準條例第1條前段，判決如主文。
本案經檢察官許恭仁庭執行職務。
中　　華　　民　　國　　94　　年　　10　　月　　4 　　日
                  刑事第一庭法官審判長  賴淑敏
                                法  官  黃美文
                                法  官  李毓華
以上正本證明與原本無異。
如不服本判決，應於判決送達後10日內向本院提出上訴狀 (應附
繕本)，上訴於臺灣高等法院。
中　　華　　民　　國　　94　　年　　10　　月 　　4　　日
                                書記官  李佩真
附錄本案論罪科法條全文
中華民國刑法第339條第1項(普通詐欺罪)
意圖為自己或第三人不法之所有，以詐術使人將本人或第三人之
物交付者，處5年以下有期徒刑、拘役或科或併科1千元以下罰金
。
中華民國刑法第216條(行使偽造變造或登載不實之文書罪)
行使第 210 條至第 215 條之文書者，依偽造、變造文書或登載
不實事項或使登載不實事項之規定處斷。
中華民國刑法第159條(冒充公務員服章官銜罪)
公然冒用公務員服飾、徽章或官銜者，處 500 元以下罰金。
中華民國刑法第321條第1項第3款
犯竊盜罪而有左列情形之一者，處 6 月以上、 5 年以下有期徒
刑：
三  攜帶兇器而犯之者。
